【裁判字號】    89,訴,84
【裁判日期】    890310
【裁判案由】    違反毒品危害防制條例
【裁判全文】
臺灣新竹地方法院刑事判決                        八十九年度訴字第八四號
    公  訴  人  臺灣新竹地方法院檢察署檢察官
    被      告  甲○○
右列被告因違反毒品危害防制條例案件，經檢察官提起公訴（八十八年度毒偵字第四
六九、九四○號、八十八年度偵緝字第五一九號），本院判決如左：
    主  文
甲○○連續施用第一級毒品，處有期徒刑柒月。第一級毒品海洛因壹包（淨重零點壹
肆公克，毛重零點伍伍公克），沒收銷燬之。注射針筒伍支，沒收；又連續施用第二
級毒品，處有期徒刑月。應執行有期徒刑玖月。第一級毒品海洛因壹包（淨重零點
壹肆公克，毛重零點伍伍公克），沒收銷燬之。注射針筒伍支，沒收。
    事  實
甲○○曾於民國八十七年間因施用第一級毒品海洛因案件，經臺灣新竹地方法院檢察
署檢察官聲請本院以八十七年度毒聲字第三九一號裁定送觀察、勒戒後，認無繼續施
用毒品傾向，而由臺灣新竹地方法院檢察署檢察官於八十七年八月二十四日以八十七
年度偵字第五三一○號為不起訴處分確定。詎竟仍不知悔改，又分別基於施用第一級
毒品海洛因及第二級毒品安非他命之概括犯意，（一）連續自八十八年一月間起至八
十八年九月十八日止，在新竹市○○路○段四五五巷六七弄二號及新竹市李姓友人住
處等處所，將海洛因參水後以針筒注射入左手腕之方式，先後施用第一級毒品海洛因
多次；（二）連續於八十八年四月十八日二十二時五分許之前九十六小時內某時及同
年九月十九日之前四日內某時，均在不詳處所，先後施用第二級毒品安非他命二次。
嗣於八十八年四月十八日晚上九時許，在臺中市○○路與忠明南路口為警查獲後釋回
。繼之，又於八十八年九月十九日上午十一時許，在新竹市○○路○段四八號五樓之
三再度為警查獲，並扣得其持有之第一級毒品海洛因一包（淨重０．一四公克，毛重
０．五五公克）及其所有供施用第一級毒品海洛因所用之注射針筒五支（另扣得綽號
「黑孫」之不詳年籍姓名男子所有之安非他命分裝匙二支）。旋其再經臺灣新竹地方
法院檢察署檢察官聲請本院以八十八年度毒聲字第一四九七、一九一九號裁定送觀察
、勒戒後，認有繼續施用毒品傾向，再由臺灣新竹地方法院檢察署檢察官聲請本院以
八十八年度毒聲字第二○九二號裁定施以強制戒治一年。案經臺中市警察局移送臺灣
臺中地方法院檢察署呈請臺灣高等法院檢察署移轉臺灣新竹地方法院檢察署檢察官偵
查及新竹市警察局第二分局報告臺灣新竹地方法院檢察署檢察官偵查起訴。
    理  由
一、訊據被告甲○○固坦承有前揭連續非法施用第一級毒品海洛因等情，惟矢口否認
    有非法施用第二級毒品安非他命犯行，辯稱伊只有施用第一級毒品海洛因，未施
    用第二級毒品安非他命云云。然查：
（一）右揭被告連續非法施用第一級毒品海洛因之事實，業據被告迭於警訊、偵查及
      本院審理時坦承不諱，且被告前後二次為警查獲時所採尿液經檢驗結果，確均
      呈第二級毒品嗎啡陽性反應，有台中市衛生局煙毒尿液檢驗成績書及新竹市衛
      生局八十八年十月二十一日竹市衛六字第１３６５１號不法藥物尿液初步篩檢
      報告書各一紙在卷可參。此外，並有白色粉末一包及注射針筒五支扣案足資佐
      證。又前開扣案之白色粉末一包經送請法務部調查局鑑驗結果，亦確係第一級
      毒品海洛因，此有該局八十八年十月二十一日（８８）陸字第８８１７６０３
      ６號鑑定通知書一紙附卷足稽。足見被告前開所為自白，確與事實相符。
（二）第按，安非他命成分之檢出與其投與方式、投與量、個人體質、採尿時間與檢
      測儀器之精密度等諸多因素有關，僅憑尿液中安非他命呈陽性反應，固無法確
      實推斷吸食時間距採集時間之長短，然最長可能不會超過四日。又尿液中安非
      他命之排出速率與尿液之酸鹼度有關，能否檢出毒品之時間，除採樣時效外，
      亦需視施用量、施用者尿液酸鹼度與檢驗儀器之精密度而定，此業據衛生署藥
      物食品檢驗局分別於八十一年二月八日以（八一）藥檢壹字第００一一五六號
      函暨八十七年十月十三日以藥檢壹字第八七一七三八五號函敘明綦詳。據此，
      尿液中能否檢出毒品安安非他命之反應，仍應視施用量、施用者尿液酸鹼度與
      檢驗儀器之精密度而定。故行為人所採之尿液經初步篩檢結果，縱未及時檢出
      有毒品安非他命陽性反應，亦不足以斷定行為人必無施用毒品安非他命之行為
      。查被告先後二次為警查獲後，先後於八十八年四月十八日二十二時五分許警
      訊後及同年九月十九日在臺灣看守所附設勒戒處所所採尿液經檢驗結果，確均
      呈甲基安非他命陽性反應，此有前開台中市衛生局煙毒尿液檢驗成績書一紙及
      臺灣新竹看守所八十八年十月一日竹所衛字第一三三七號函附報告書、受觀察
      勒戒人尿液檢查報告表等在卷可資佐證。揆諸前開說明，足見被告確有於八十
      八年四月十八日二十二時五分許之前九十六小時內某時及同年九月十九日之前
      四日內某時，在不詳處所，先後施用第二級毒品安非他命二次之情事無疑。至
      其空言否認此部分犯行，辯稱未施用第二級毒品安非他命云云，顯係意圖卸責
      之詞，不足採信。又被告係於八十八年九月十九日上午十一時許為警查獲，而
      於同日下午一時二十分許警訊後採尿，有警訊筆錄在卷足稽。是其前開警訊後
      所採尿液雖未經篩檢出毒品安非他命陽性反應，此有新竹市衛生局八十八年九
      月二十八日竹市衛六字第１３０９８號篩檢報告書一紙附卷足參。然參照前開
      說明，尿液中安非他命之排出速率既與尿液之酸鹼度有關，且能否檢出毒品之
      時間，除採樣時效外，亦需視施用量、施用者尿液酸鹼度與檢驗儀器之精密度
      而定，則被告前開於警訊後所採尿液雖未經篩檢出毒品安非他命陽性反應，自
      不足以據此即斷定被告必無施用毒品安非他命之行為，尚不得採為對被告有利
      之認定。
（三）再查，被告曾於民國八十七年間因施用第一級毒品海洛因案件，經臺灣新竹地
      方法院檢察署檢察官聲請本院以八十七年度毒聲字第三九一號裁定送觀察、勒
      戒後，認無繼續施用毒品傾向，而由臺灣新竹地方法院檢察署檢察官於八十七
      年八月二十四日以八十七年度偵字第五三一○號為不起訴處分確定；嗣又再因
      本件施用第一、二級毒品，再經臺灣新竹地方法院檢察署檢察官聲請本院以八
      十八年度毒聲字第一四九七、一九一九號裁定送觀察、勒戒後，認有繼續施用
      毒品傾向，並由臺灣新竹地方法院檢察署檢察官聲請本院以八十八年度毒聲字
      第二○九二號裁定施以強制戒治一年等情，亦有臺灣高等法院被告全國前案紀
      錄表、臺灣新竹地方法院檢察署被告刑案資料查註記錄表、本院八十八年度毒
      聲字第一四九七、一九一九、二０九二號刑事裁定、臺灣新竹地方法院檢察署
      檢察官八十七年度偵字第五三一○號為不起訴處分書、台灣新竹看守所附設勒
      戒處所八十八年九月三十日竹所總字第一三二九號函附之有無繼續施用毒品傾
      向證明書暨評估標準紀錄紙等在卷可稽。綜上，事證已臻明確，被告犯行洵堪
      認定。
二、核被告所為係分別犯毒品危害防制條例第十條第一項之施用第一級毒品罪及同條
    例第十條第二項之施用第二級毒品罪。其先後多次施用第一級毒品海洛因及先後
    二次施用第二級毒品安非他命犯行，皆時間緊接，手法相同，反覆為之，所犯又
    分別均係構成要件相同之罪名，顯均係基於概括犯意為之，應均依連續犯之規定
    以一罪論，並均依法加重其刑。又其所犯前開二罪，罪名不同，犯意各別，行為
    互殊，應予分論併罰。至其持有第一級毒品海洛因、第二級毒品安非他命後，分
    別進而施用，其持有第一、二級毒品之低度行為，應分別為施用之高度行為所吸
    收，爰不另論其持有第一、二級毒品罪。爰審酌被告甫於民國八十七年間因施用
    第一級毒品案件，經觀察、勒戒後，認無繼續施用毒品傾向，而由檢察官為不起
    訴處分確定，猶再犯本件，顯然自制力薄弱，惟念其前此尚無何刑事前科紀錄，
    有前開臺灣新竹地方法院檢察署刑案資料查註紀錄表及臺灣高等法院被告全國前
    案紀錄表附卷足參，所為僅戕害自身身心健康，且犯罪手段、情節及所生危害均
    尚非重大等一切情狀，分別酌予量處如主文所示之刑，並定應執行刑。至扣案之
    第一級毒品海洛因一包（淨重０．一四公克，毛重０．五五公克），併依毒品危
    害防制條例第十八條第一項前段規定沒收銷毀之。另注射針筒五支，亦係被告所
    有供施用第一級毒品海洛因犯罪所用之物，亦應依刑法第三十八條第一項第二款
    規定宣告沒收。至另扣案之安非他命分裝匙二支，並非違禁物，亦非被告所有，
    而係綽號「黑孫」之不詳年籍姓名男子所有，此業據被告供述明確，核與證人呂
    詩吟於警訊中證述之情節相符，自無從併予宣告沒收，附此敘明。
據上論斷，應依刑事訴訟法第二百九十九條第一項前段，毒品危害防制條例第十條第
一、二項、第十八條第一項前段，刑法第十一條前段、第五十六條、第五十一條第五
款、第三十八條第一項第二款，判決如主文。
本案經檢察官黃仁宏到庭執行職務。
中    華    民    國      八十九      年      三      月        十      日
                              臺灣新竹地方法院刑事第二庭
                                  法  官  汪  銘  欽
右正本證明與原本無異
如不服本判決書應於送達後十日內向本院提出上訴狀（應附繕本），上訴於台灣高等
法院。
                                  書記官  鄭  敏  郎
中    華    民    國      八十九      年      三      月        十      日


司法院資訊處製作；財團法人民間司法改革基金會備份。
